臺灣屏東地方法院刑事判決
                        110年度原金訴字第16號
公  訴  人  臺灣屏東地方檢察署檢察官
被      告  苑證恩


選任辯護人  楊慧娘律師
            蘇唯綸律師
上列被告因詐欺等案件，經檢察官提起公訴（110年度偵字第349
8號），本院判決如下：
    主  文
苑證恩犯如附表一編號1至3所示之罪，各處如附表一編號1至3「
主文欄」所示之刑及沒收。應執行有期徒刑貳年陸月。
    事  實
一、苑證恩於民國109年12月10日15時38分前某時許，因有貸款
    需求，透過通訊軟體LINE（下稱LINE）與真實年籍不詳、自
    稱為「范志誠」、「陳健良」、「李傑穎」之成年人聯繫，
    並可預見非有正當理由，提供自己之金融機構帳戶供他人匯
    入來源不明之款項，並代為提領該款項，其目的多在藉此取
    得不法之詐欺犯罪所得，並製造該款項在金融機構流動記錄
    軌跡之斷點，達到掩飾及隱匿詐欺犯罪所得去向之目的，竟
    基於縱若有人利用其金融機構帳戶供作被害人匯入詐騙款項
    ，藉以掩飾、隱匿犯罪所得去向及所在，而意圖為自己不法
    之所有，縱使與「范志誠」、「陳健良」、「李傑穎」所屬
    之詐欺集團成員三人以上共同詐欺取財及洗錢亦不違反其本
    意之不確定犯意聯絡，將其所申辦之中華郵政股份有限公司
    （下稱郵局）00000000000000號帳戶及國泰世華商業銀行（
    下稱國泰世華銀行）000000000000號帳戶（下分別稱郵局帳
    戶、國泰世華帳戶，合稱本案帳戶）拍照後以LINE傳送予「
    范志誠」。嗣「范志誠」、「陳健良」、「李傑穎」所屬之
    詐欺集團成員取得本案帳戶資料後，即分別於如附表一編號
    1至3所示之時間，以如附表一編號1至3所示之方式，向如附
    表一編號1至3所示之受騙者施用詐術，致如附表一編號1至3
    所示之受騙者均陷於錯誤，分別於如附表一編號1至3所示之
    時間，匯出如附表一編號1至3所示之金額，至如附表一編號
    1至3所示之帳戶。再由苑證恩依「李傑穎」之指示，分別於
    如附表一編號1至2「提領時間、地點、金額」欄所示之時地
    ，提領如附表一編號1至2所示之款項，惟因苑證恩多次輸入
    密碼錯誤，而未完成提領，故未遂行隱匿贓款來源、去向；
    又於如附表一編號3「提領時間、地點、金額」欄所示之時
    地，提領如附表一編號3所示之款項交予「陳健良」，而掩
    飾該等犯罪所得之去向。嗣因如附表一編號1至3所示之受騙
    者發覺受騙報警處理，始查悉上情。
二、案經林雅鴦、謝貴鳳、薛淑華訴由屏東縣政府警察局內埔分
    局報告臺灣屏東地方檢察署檢察官偵查起訴。
    理  由
一、按被告以外之人於審判外之陳述，雖不符刑事訴訟法第159
    條之1至之4等規定，惟經當事人於審判程序同意作為證據，
    法院審酌該言詞或書面陳述作成時之情況，認為適當者，亦
    得為證據，刑事訴訟法第159條之5第1項定有明文。查本判
    決以下所引用具傳聞性質之證據，檢察官、被告苑證恩及其
    辯護人於本院審理中均表示同意有證據能力（本院卷一第30
    7頁；本院卷二第13頁），本院審酌上開證據資料作成時之
    情況，並無任何違法取證之不適當情形，且對於被告涉案之
    事實具有相當之關聯性，依刑事訴訟法第159條之5第1項規
    定，認均具有證據能力。
二、事實認定
  ㈠訊據被告固坦承本案帳戶為其所申設，並有將本案帳戶照片
    傳送予「范志誠」後，依「李傑穎」之指示，前往提領如附
    表一編號1至3所示之款項，並將如附表一編號3所示之款項
    交付予「陳健良」，惟矢口否認有何詐欺及洗錢犯行，辯稱
    ：我也是被騙的，我是要貸款，對方說要幫我美化金流云云
    ；其辯護人則以：被告既然交付真實個資，且提供在使用之
    帳戶而親自提款，事後更有慌張告知他人並到警局求助，顯
    然確係真心相信此為貸款流程，對於犯罪無預見或認識云云
    ，為被告置辯。
  ㈡經查，被告將其所申設之本案帳戶拍照後，以LINE傳送予「
    范志誠」，嗣「范志誠」所屬之詐欺集團成員取得本案帳戶
    資料後，即分別於如附表一編號1至3所示之時間，以如附表
    一編號1至3所示之方式，向如附表一編號1至3所示之受騙者
    施用詐術，致如附表一編號1至3所示之受騙者均陷於錯誤，
    分別於如附表一編號1至3所示之時間，匯款如附表一編號1
    至3所示之款項，至如附表一編號1至3所示之帳戶。再由被
    告依「李傑穎」之指示，分別於如附表一編號1至2「提領時
    間、地點、金額」欄所示之時地，提領如附表一編號1至2所
    示之款項，惟因被告多次輸入密碼錯誤，而未完成提領；被
    告又於如附表一編號3「提領時間、地點、金額」欄所示之
    時地，提領如附表一編號3所示之款項交予「陳健良」等情
    ，有扣案如附表二所示之行動電話1支，及郵局109年12月30
    日儲字第1090944446號函暨開戶基本資料、郵局客戶歷史交
    易清單、郵局客戶歷史交易清單、國泰世華銀行存匯作業管
    理部110年4月20日國世存匯作業字第1100057242號函、同行
    存匯作業管理部110年4月27日國世存匯作業字第1100063496
    號函、同行活期儲蓄存款存摺封面及內頁影本、同行存匯作
    業管理部110年5月26日國世存匯作業字第1100085087號函、
    帳戶交易明細查詢、監視器錄影畫面翻拍照片、郵局110年4
    月21日儲字第1100105488號函暨開戶基本資料、郵局客戶歷
    史交易清單、臺南郵局110年4月27日南政字第1101200071號
    函、屏東縣政府警察局內埔分局搜索扣押筆錄、扣押物品目
    錄表，與如附表一編號1至3「相關證據欄」所示之證據等件
    在卷可稽（警卷第11-13頁；偵卷第13-35、43-63、109-134
    、187-191頁）。故此部分之事實，應堪認定，足見被告所
    有之帳戶確已遭「范志誠」、「陳健良」、「李傑穎」所屬
    之詐欺集團成員作為詐騙如附表一編號1至3所示之受騙者所
    用之工具，且被告亦有提領帳戶內之詐欺所得交予詐欺集團
    成員甚明。
　㈢被告否認有三人以上共同詐欺取財、洗錢之犯意，並提出委
    託代付業務合約書、免用統一發票收據（警卷第30、31頁）
    ，其辯護人則以財團法人金融聯合徵信中心金融機構債權人
    清冊申請書暨戶籍謄本（本院卷一第177-179頁）為據，欲
    證明被告確係真心相信他方，為聯絡申辦貸款而為前述行為
    ，主觀上並無詐欺、洗錢之不確定故意。惟查：
　⒈被告前於108年8月19日及109年4月21日2度委託忠訓國際股份
    有限公司（下稱忠訓公司）辦理貸款事務，而該2次貸款流
    程，依被告與忠訓公司所簽立之貸款規劃委託契約，均有清
    楚載明申貸金額、服務費用、辦理流程，被告並於上開2份
    契約書下簽名填寫個人資料，此有忠訓公司111年2月18日訓
    法字第1110218001號函暨函附汽（機）車貸款規劃委託契約
    、貸款規劃委託契約附卷可參（本院卷一第149-155頁）。
    又經本院函詢忠訓公司於受理被告前開2次貸款案件中，是
    否需要被告以LINE提供2個帳戶，及有協助美化帳戶之情，
    而經該公司回覆以：「本公司係正派且經營二十餘年從事金
    融相關諮詢服務之公司，即蒐集市場貸款資訊，依客戶實際
    條件，協助客戶進行貸款方案篩選，用以規劃客戶合適申辦
    之貸款並報告訂約之機會及標的，故本公司從未有要求過任
    何客戶提供帳戶並協助美化帳戶之情，本案亦同，即本公司
    當然未曾要求苑證恩用LINE提供2個帳戶及協助美化帳戶。
    」此有忠訓公司111年4月26日訓法字第1110426001號函在卷
    可查（本院卷一第319頁）。而被告於偵訊時供稱：109年5
    月間，向ok忠訓貸款時沒提供帳戶，之前與OK忠訓是談妥貸
    款金額、利率後，才辦理貸款。這次對方說等銀行ok後再跟
    我講還款期限、貸款金額及貸款利率等語（偵卷第143-144
    頁），於本院準備程序時供稱：我之前跟OK忠訓借2次，之
    前沒有跟我說要美化金流，只有這次才說要美化金流等語（
    本院卷一第305頁）。被告所述之前次貸款申辦流程亦與忠
    訓公司前開函文內容相符。又被告於本院審理時則供稱：我
    之前有去金融機構辦理貸款的經驗，當時也是透過OK忠訓，
    就OK忠訓跟我說如何辦理，要準備哪些資料，我就到中國信
    託辦理。2份貸款委託規劃契約都我簽的，109年12月這次我
    沒有簽類似文件，也還沒有約定要借多少錢、還款利率、還
    款期限、服務費用多少，對方是說先看哪個銀行適合等語（
    本院卷二第37-41頁）。是以被告既曾有2次委託忠訓公司協
    助代辦貸款，並親自至銀行辦理貸款成功之經歷，顯見被告
    對銀行之信用貸款程序已知之甚稔，於被告先前貸款之經驗
    中，係先經過忠訓公司與其洽談完貸款金額、利率、服務費
    用等重要內容後簽立契約，未曾有提供帳戶製造金流以「美
    化帳戶」之流程，而依其供稱之本次貸款經驗，其並未先與
    對方洽談貸款金額、利率、服務費用，即提供本案帳戶，用
    在虛增、虛飾、膨脹其信用額度，使貸款方誤信其有資力而
    同意貸款，被告對於對方會使用不正方法及帳戶內之款項恐
    涉及不法等節，以一般人具有之社會經驗，當能有所預見。
    再被告於偵訊時供稱：「范志誠」是一個私人的LINE等語（
    偵卷第143頁），於本院準備程序時供稱：對方自稱他們是O
    K忠訊公司的人，我就相信了等語（本院卷一第60頁）。而
    被告於短短數日內，即為貸款之事與「范志誠」聯繫提供本
    案帳戶照片後，再依「李傑穎」之指示，提領款項交付予「
    陳健良」，僅為美化帳戶一事，即與不同暱稱之3人聯繫並
    提領款項交付，核與一般銀行等金融機構受理貸款申辦，通
    常有固定之承辦人員在固定之辦公處所協助辦理迥異。被告
    與該等人士素未相識，僅有LINE聯絡方式，對於其等之真實
    姓名、是否確實在忠訓公司任職、如何為其美化帳戶、美化
    帳戶之流程、美化帳戶之款項來源、美化帳戶之費用等重要
    資訊均無所悉，亦未查證，即率爾在無信賴關係可言之情形
    下，將其所有本案帳戶照片傳送予對方，並聽從對方指示提
    領款項交付，顯然悖於常理。佐以證人即事後見聞被告與「
    范志誠」等人LINE聯繫內容之張佳茹於本院審理時證稱：被
    告有把手機對話給我看，裡面的內容是對方追問她為何不趕
    快把錢提出來，被告回「我的錢被凍結了，不知道為何領不
    出來」，對方就罵她，我就跟被告說這個是詐騙吧，跟被告
    說要趕快報警等語（本院卷二第15頁），而證稱其看到對話
    內容就直覺被告被騙，顯然任何一般智識程度之理性之人於
    該等情形下，均可認知該行為可能涉及違法，遑論親自為不
    合常理領款行為之被告。
　⒉又被告於警詢時供稱：我有先列印交易明細確認餘額等語（
    警卷第2頁），然國泰世華帳戶存摺內頁顯示係被害人薛淑
    華匯入匯款，此有上開國泰世華帳戶存摺內頁影本在卷可考
    （偵卷第57-59頁），此與被告於所辯認知該等款項為企業
    款項之情並不符合（本院卷一第60頁）。再者，被告之國泰
    世華帳戶於109年12月7日時，餘額為新臺幣（下同）166元
    ；郵局帳戶於12月10日前之餘額為435元，此亦有上開國泰
    世華帳戶存摺內頁影本、郵局帳戶客戶歷史交易清單在卷可
    考（偵卷第59、113頁），依被告所為之「美化帳戶」流程
    ，係將匯入本案帳戶之款項提領交付他人，而在被告帳戶中
    呈現短時間內頻繁之存、提款紀錄，反而凸顯其帳戶餘額所
    剩不多，能否達到創造金流使金融機構相信被告之信用狀況
    良好而核准貸款之目的，顯非無疑。況若真為「創造出入」
    ，在將資金轉帳匯入被告本案帳戶後，再以轉帳匯款方式返
    還即可，何必大費周章將款項實際領出、再交付出去，徒增
    遺失、甚或反遭實際提款之人侵吞該款項之風險？被告身為
    一般智識程度之人，亦理當認知對方所稱「美化帳戶」、「
    創造出入」之不符常情之處，且被告於本院審理時供稱：我
    當下是有點懷疑為何要提供2個帳戶等語（本院卷二第41頁
    ）。亦顯示被告並非對此反常之舉無所懷疑。復參以被告於
    警詢及本院準備程序時供稱：他們叫我把郵局的金錢分2次
    提領，提領金額不能超過50萬元，對方並說去附近的國泰世
    華銀行把國泰世華帳戶的錢以買車的名義提領出來，我就去
    國泰世華銀行把這筆款項以買車名義提領出等語（警卷第10
    5頁；本院卷一第60頁），於本院審理程序時經本院詢問：
    「你於本院準備程序時說國泰世華帳戶領錢是用買車名義領
    錢，若你的行為正當合法，需要用買車名義？這樣不是欺騙
    銀行嗎？」時，則未予答覆（本院卷二第40頁），顯示被告
    為能達到順利提領得款項之目的，採取刻意分次提領及告知
    不實用途等方式，以避免銀行人員察覺有異予以阻撓，益徵
    被告對於其帳戶中金錢來源可能有問題一節應有所預見。
　⒊至被告所提出之委託代付業務合約書、免用統一發票收據，
    依被告於警詢時供稱：我提領45萬出來，然後拍我的存摺給
    對方看，對方就說會有外場人員來跟我接洽，之後他就給我
    1張合約書，說是他們公司先借給我的錢，也有開收據給我
    ，以證明錢是他們公司的等語（警卷第2頁）；及於本院準
    備程序時供稱：契約書是我交付錢之後才看到那張契約書等
    語（本院卷一第60頁），是被告係在尚未見到契約書及收據
    前，即已依他方指示提款並交付金錢，尚難以上開契約書與
    收據，作為被告並無共同詐欺取財、共同洗錢之不確定故意
    之佐證。至辯護人雖以財團法人金融聯合徵信中心金融機構
    債權人清冊申請書暨戶籍謄本為據，辯稱被告確有於109年1
    2月10日提供聯徵資料予他方，堪信被告確係為辦理貸款無
    訛等語（本院卷一第313-315頁），惟縱然被告確有申請上
    開聯徵資料並提供予「范志誠」，被告本應從前2次與忠訓
    公司接洽和本次與他方之程序中，認知本次貸款之程序已與
    先前之貸款程序迥異，是亦難以上開資料為有利被告之認定
    。
　⒋從而，被告前已有貸款經驗，當清楚金融帳戶係高度個人及
    私隱性資訊，實難認被告係因需錢孔急、一時慌亂、失去判
    斷而誤信對方，其所辯為增加信用評分、美化帳戶俾利日後
    申辦貸款，顯係卸責之詞，不足採信。
　㈣按刑法上之故意，可分為直接故意與不確定故意（間接故意
    ），行為人對於構成犯罪之事實，明知並有意使其發生者，
    為直接故意；行為人對於構成犯罪事實，預見其發生而其發
    生並不違背其本意者，為間接故意。基於申辦貸款之意思提
    供金融帳戶資料，是否同時具有詐欺取財及洗錢之不確定故
    意，並非絕對對立、不能併存之事，亦即縱係因申辦貸款而
    與對方聯繫接觸，但於提供金融帳戶資料與對方時，依行為
    人本身之智識能力、社會經驗、與對方互動之過程等情狀，
    如行為人對於其所提供之帳戶資料，已預見被用來作為詐欺
    取財等非法用途之可能性甚高，惟仍心存僥倖認為不會發生
    ，猶將該等金融帳戶物件提供他人使用，可認其對於自己利
    益之考量遠高於他人財產法益是否因此受害乙節，容任該等
    結果發生而不違背其本意，而具有詐欺取財及洗錢之不確定
    故意。近年詐欺集團犯案猖獗，利用人頭帳戶供為受騙者匯
    入款項所用之事，廣經電視新聞、報章雜誌及網路等大眾傳
    播媒體披露，政府亦極力宣導。是依一般人之社會生活經驗
    ，若見他人不以自己名義申請帳戶，反向人收集存款帳戶為
    不明用途使用或流通，衡情對於該等帳戶可能供作不法目的
    使用，特別是供詐欺取財犯罪之用，當有合理之預見。被告
    於偵訊時供稱：電視、媒體有一直強調提供帳戶給他人，他
    人可能涉及違法等語（偵卷第144頁），於本院審理時自陳
    ：為碩士畢業，在醫院擔任行政人員3、4年，有貸款經驗等
    語（本院卷二第40-42頁）。顯然被告於案發時為心智健全
    之成年人，並非懵懂無知或初步入社會之無經驗年輕人，有
    相當社會歷練，對上情自難諉為不知。是被告提供本案帳戶
    供詐欺集團使用，並配合將匯入自己帳戶中之金錢提領後，
    依指示將詐騙款項轉交予詐欺集團指定之人，製造金流斷點
    ，藉此掩飾及隱匿詐欺犯罪所得去向，堪認被告主觀上有詐
    欺、洗錢犯罪之未必故意，甚為明灼。
　㈤再按共同正犯之成立，祇須具有犯意之聯絡，行為之分擔，
    既不問犯罪動機起於何人，亦不必每一階段犯行，均經參與
    ；換言之，共同實施犯罪行為之人，在合同意思範圍以內，
    各自分擔犯罪行為之一部，相互利用他人之行為，以達其犯
    罪之目的者，即應對於全部所發生之結果，共同負責。另共
    同正犯之意思聯絡，原不以數人間直接發生者為限，即有間
    接之聯絡者，亦包括在內，如甲分別邀約乙、丙犯罪，雖乙
    、丙間彼此並無直接之聯絡，亦無礙於其為共同正犯之成立
    （最高法院34年度上字第862號、32年度上字第1905號、77
    年度台上字第2135號判決意旨參照）。查現今詐欺集團之犯
    罪型態及模式，自取得人頭帳戶、向被害人行騙、指示被害
    人匯款、提領詐得款項、層轉上繳、朋分贓款等各階段，乃
    需多人縝密分工方能完成，倘其中有任一環節脫落，即無法
    順遂達成其等詐欺取財、避免追查之目的。是以被告提供本
    案帳戶並提款後轉交，雖未自始參與詐欺取財、洗錢之各階
    段犯行，然其主觀上對於自身所分擔者，乃係詐欺取財及避
    免追查所不可或缺之重要環節，已有所預見，業如前述，足
    認被告與「范志誠」、「陳健良」、「李傑穎」及其所屬詐
    欺集團成年成員在意思合同範圍內，各自分擔犯罪行為之一
    部，並相互利用他人行為以達詐欺取財及洗錢之目的，其等
    就上開犯行確有犯意聯絡及行為分擔，且已知共犯包括被告
    、「范志誠」、「陳健良」、「李傑穎」，人數已達3人以
    上至明。
　㈥至辯護人辯稱被告係提供其有在使用之帳戶，且事後有慌張
    告知家人（即證人張佳茹）並到警局求助之情，應無詐欺或
    洗錢之未必故意云云（本院卷第72、313-315頁）。惟被告
    所為行為乃係交付本案帳戶照片予他方以供「美化帳戶」之
    用，並未將本案帳戶之提款卡、密碼全數交予他方，是本案
    帳戶仍在被告使用支配之下，亦屬正常，尚難以帳戶有在使
    用之情，即認被告並無預見且容任「范志誠」、「陳健良」
    、「李傑穎」詐欺、洗錢行為之犯意。又證人張佳茹之證詞
    ，僅足以證明被告事後有告知可能遭詐騙，並有報案之情，
    然被告縱有事後慌張或報案之情，其時點已在被告為本案犯
    行之後，無法以此反推被告於提供本案帳戶照片並提領款項
    時，並無幫助詐欺之不確定故意，是辯護人前開所辯，均不
    足為有利被告之認定。
　㈦綜上所述，本案事證明確，被告本案三人以上共同詐欺取財
    、共同洗錢犯行，均堪認定，應依法論科。
三、論罪科刑
  ㈠按三人以上共同犯刑法第339條之詐欺罪者，構成刑法第339
    條之4第1項之加重詐欺罪，該條項為法定刑1年以上7年以下
    有期徒刑之罪，屬洗錢防制法第3條第1款所規定之特定犯罪
    。又洗錢犯罪本質在於影響合法資本市場並阻撓偵查，不因
    為自己或為他人洗錢而有差異，且洗錢之行為包含處置（即
    將犯罪所得直接予以處理）、多層化（即為使偵查機關難以
    追查金流狀況，以迂迴層轉、化整為零之多層化包裝方式，
    掩飾或隱匿特定犯罪所得）及整合（即收受、持有或使用他
    人犯罪所得，使該犯罪所得披上合法之外衣，回歸正常金融
    體系）等各階段行為，其模式不祇一端...... 故而為澈底
    打擊洗錢犯罪，新法乃依照國際防制洗錢金融行動工作組織
    （Financial Action Task Force）40項建議之第3項建議，
    並參採聯合國禁止非法販運麻醉藥品和精神藥物公約及聯合
    國打擊跨國有組織犯罪公約之洗錢行為定義，將洗錢行為之
    處置、多層化及整合等各階段，全部納為洗錢行為，而於新
    法第2條規定：「本法所稱洗錢，指下列行為：一、意圖掩
    飾或隱匿特定犯罪所得來源，或使他人逃避刑事追訴，而移
    轉或變更特定犯罪所得。二、掩飾或隱匿特定犯罪所得之本
    質、來源、去向、所在、所有權、處分權或其他權益者。三
    、收受、持有或使用他人之特定犯罪所得。」以求與國際規
    範接軌...... 第14條第1 項所規範之一般洗錢罪，必須有
    第3條規定之前置特定犯罪作為聯結，始能成立...... 倘能
    證明人頭帳戶內之資金係前置之特定犯罪所得，即應逕以一
    般洗錢罪論處，自無適用特殊洗錢罪之餘地。例如詐欺集團
    向被害人施用詐術後，為隱匿其詐欺所得財物之去向，而令
    被害人將其款項轉入該集團所持有、使用之人頭帳戶，並由
    該集團所屬之車手前往提領詐欺所得款項得逞，檢察官如能
    證明該帳戶內之資金係本案詐欺之特定犯罪所得，即已該當
    於新法第14條第1項之一般洗錢罪（最高法院108年度台上字
    第1744號判決意旨參照）。準此，被害人匯入本案帳戶之款
    項，既係受詐欺而交付，自屬犯洗錢防制法第3條第2款所定
    罪名之特定犯罪所得，而被告亦可預見該等款項係詐欺取財
    犯罪所得，仍應「李傑穎」指示提領如附表一編號1至2所示
    之款項而不遂，並提領如附表一編號3所示之款項交付予「
    陳健良」，所為已足製造金流斷點，將使詐欺取財犯罪所得
    流向晦暗不明，增加檢警進一步追查核心犯罪者之困難，造
    成掩飾、隱匿本案詐欺取財犯罪所得之去向及所在之風險（
    附表一編號1至2部分）與結果（附表一編號3部分），揆諸
    上開判決意旨，被告如附表一編號1至2所示之犯行，自屬洗
    錢未遂行為；如附表一編號3所示之犯行，則屬洗錢行為無
    疑。
  ㈡是核被告所為，就附表一編號1至2所示之部分，均係犯刑法
    第339條之4第1項第2款之三人以上共同詐欺取財罪、洗錢防
    制法第14條第2項、第1項之一般洗錢未遂罪；就附表一編號
    3所示之部分，係犯刑法第339條之4第1項第2款之三人以上
    共同詐欺取財罪、洗錢防制法第14條第1項之一般洗錢罪。
  ㈢被告如附表一編號1至2所示之部分，各係以一行為觸犯三人
    以上共同詐欺取財罪與一般洗錢未遂罪；如附表一編號3所
    示之部分，則係以一行為觸犯三人以上共同詐欺取財罪與一
    般洗錢未遂罪，為想像競合犯，應各依刑法第55條規定，從
    一重之三人以上共同詐欺取財罪處斷。
  ㈣被告與「范志誠」、「陳健良」、「李傑穎」及其等所屬詐
    欺集團成員間，就前揭犯行均具有犯意聯絡及行為分擔，應
    依刑法第28條規定，均論以共同正犯。
  ㈤被告所犯上開3罪間，犯意各別，行為互殊，被害法益不同，
    應予分論併罰。
  ㈥爰審酌被告從無犯罪前科，有臺灣高等法院被告前案紀錄表
    在卷可參，堪認素行良好，然其明知詐欺集團對社會危害甚
    鉅，竟為圖得貸款之利益，提供帳戶予詐欺集團使用，並依
    指示提領款項轉交詐欺集團成員，造成無辜民眾被騙而蒙受
    金錢損失，且因被告掩飾犯罪所得之去向，致執法人員難以
    追查詐欺集團成員之真實身分，又本案之被害人數為3人，
    受騙金額為20萬元至49萬3,000元不等，各被害人之損失不
    輕，幸被告如附表一編號1至2部分未提領完成即遭圈存，各
    該款項已發還予告訴人林雅鴦、謝貴鳳，此有本院公務電話
    紀錄在卷可佐（本院卷二第7頁）；兼衡被告坦承主要事實
    經過而否認犯罪之犯後態度，及被告已與告訴人薛淑華達成
    和解並賠償18萬元，此有和解書暨附件附卷足稽（本院卷一
    第325-327頁），而稍有填補其犯罪所造成之部分損失；暨
    被告於本院審理程序時自陳之家庭、生活、經濟與工作狀況
    （本院卷二第42頁），分別量處如附表一主文欄所示之刑。
  ㈦另審酌被告所犯如附表一所示之3次加重詐欺罪之犯罪類型、
    動機、手段及目的均相同，且被告係於同1日內所為，由時
    間之密接性及犯罪之目的、手段觀之，被告所顯現之人格特
    質並無不同，責任非難重複性高，並考量刑罰對被告造成之
    痛苦程度，係隨刑度增加而生加乘效果，非以等比方式增加
    ，是以隨罪數增加而遞減刑罰之方式，當足以評價被告行為
    之不法性（即多數犯罪責任遞減原則），暨本案造成各被害
    人之損害程度等節，整體評價被告應受矯治之程度，並兼衡
    罪責相當與刑罰經濟之原則，定其應執行刑如主文所示。
  ㈧至被告之辯護人固以：請考量已經和解及相關過程，請求對
    被告為緩刑之宣告等語（本院卷二第49頁），審酌被告犯後
    始終矢口否認犯行，於偵查至本院審理時供述避重就輕，且
    有前後矛盾之情，如於偵訊時供稱：之前向OK忠訓貸款時沒
    提供帳戶等語（偵卷第143頁），於準備程序時改稱：我之
    前跟OK忠訓借款2次，他們也有跟我要帳戶，我有用LINE傳
    帳戶給他們等語（本院卷二第305頁）；再如於本院審理時
    先稱：只有跟OK忠訓辦過貸款等語（本院卷二第37頁），經
    本院提示聯徵資料後，方改口稱：確有跟中國信託借過錢等
    語（本院卷二第40頁）等，難認被告確已誠實面對己非而有
    悔過之心，是考量被告為求一己方便私利，率然不顧貸款過
    程顯然易見之不合理性，破壞金融秩序並與詐欺集團共同為
    本案詐騙犯行，所為實不足取，且被告所犯各罪，經本院合
    併定應執行如主文所示之刑，已逾有期徒刑2年，未合於法
    定宣告緩刑要件之規定，爰不予宣告緩刑，併此敘明。
四、沒收
　㈠犯罪工具部分
　　扣案如附表二所示之行動電話1支，為被告聯繫共犯「范志
    誠」、「李傑穎」所用之物，業經被告於本院審理時陳述明
    確（本院卷二第39頁），爰依刑法第38條第2項規定，於被
    告所犯罪刑項下，宣告沒收之。　
　㈡犯罪所得部分
　　按犯第14條之罪，其所移轉、變更、掩飾、隱匿、收受、取
    得、持有、使用之財物或財產上利益，沒收之，洗錢防制法
    第18條第1項固有明文。然該洗錢行為之標的是否限於行為
    人所有始得宣告沒收，法無明文，經與其他沒收之法律規定
    相較，既無「不問屬於犯罪行為人與否均沒收」之文義，自
    仍以屬於被告所有者為限，始應予沒收。且實務上詐欺集團
    之車手，通常僅負責提領贓款，並暫時保管至贓款交付予上
    手詐欺集團成員，再由上手詐欺集團成員依車手提領金額之
    一定比例，作為車手之報酬，而車手對於其所提領並已交回
    之贓款並無任何處分權限，亦無事實上之共同處分權限，自
    不應對車手宣告沒收。查被告已依「李傑穎」之指示，將領
    得之贓款全數交付予「陳健良」，且無證據證明被告有領得
    任何報酬而保有犯罪所得，自無庸對被告宣告沒收，附此敘
    明。
據上論斷，應依刑事訴訟法第299條第1項前段，判決如主文。　
本案經檢察官林冠瑢提起公訴，檢察官楊婉莉到庭執行職務。
中　　華　　民　　國　　111 　年　　6 　　月　　21　　日
                  刑事第五庭  審判長  法  官  林鈴淑
                                      法  官  程耀樑
                                      法  官  江永楨
以上正本證明與原本無異。
如不服本判決應於收受判決後20日內向本院提出上訴書狀，並應
敘述具體理由；其未敘述上訴理由者，應於上訴期間屆滿後20日
內向本院補提理由書（均須按他造當事人之人數附繕本）「切勿
逕送上級法院」。
中　　華　　民　　國　　111 　年　　6 　　月　　21　　日
                                      書記官  洪韻雯
附錄本案論罪科刑法條：
刑法第339條之4
犯第三百三十九條詐欺罪而有下列情形之一者，處一年以上七年
以下有期徒刑，得併科一百萬元以下罰金：
一、冒用政府機關或公務員名義犯之。
二、三人以上共同犯之。
三、以廣播電視、電子通訊、網際網路或其他媒體等傳播工具，
    對公眾散布而犯之。
前項之未遂犯罰之。
洗錢防制法第14條
有第二條各款所列洗錢行為者，處七年以下有期徒刑，併科新臺
幣五百萬元以下罰金。
前項之未遂犯罰之。
前二項情形，不得科以超過其特定犯罪所定最重本刑之刑。
附表一：
編 號 受騙者 匯款時間 匯款金額 (新臺幣) 方式 提領時間、地點、金額 相關證據 主文欄 1 告訴人 林雅鴦 109年12月10日12時10分許 20萬元 詐欺集團成年成員於109年12月9日19時許先致電林雅鴦，佯為林雅鴦之妹稱：欲借款云云，林雅鴦因而陷於錯誤，依對方指示於左列時間，匯款左列金額至郵局帳戶。 苑證恩於109年12月10日15時56分許，前往臺南市○○區○○路000號之新營郵局，依指示欲提款，惟因郵局帳戶提款卡密碼多次輸入錯誤而未完成提領。 ①內政部警政署反詐騙諮詢專線記錄表（警卷第16頁） ②臺北市政府警察局信義分局吳興街派出所受理詐騙帳戶通報警示簡便格式表（警卷第17頁） ③金融機構聯防機制通報單（警卷第18頁） ④台北富邦銀行匯款委託書（證明聯）/ 取款憑條（警卷第19頁） ⑤臺北市政府警察局信義分局吳興街派出所受理各類案件紀錄表（警卷第21頁） ⑥臺北市政府警察局信義分局吳興街派出所受理刑事案件報案三聯單（警卷第22頁）　 苑證恩犯三人以上共同詐欺取財罪，處有期徒刑壹年貳月。扣案如附表二所示之行動電話壹支沒收之。 2 告訴人 謝貴鳳 109年12月10日13時28分許 49萬3,000元  詐欺集團成年成員於109年12月9日13時48分前某時許先致電謝貴鳳，佯為謝貴鳳之女，稱：欲借款云云，謝貴鳳因而陷於錯誤，依對方指示於左列時間，匯款左列金額至郵局帳戶。 同上 ①內政部警政署反詐騙諮詢專線記錄表（警卷第24頁） ②新北市政府警察局海山分局海山派出所受理詐騙帳戶通報警示簡便格式表（警卷第25頁） ③金融機構聯防機制通報單（警卷第26頁） ④臺灣中小企業銀行匯款申請書（警卷第27頁） ⑤新北市政府警察局海山分局海山派出所受理各類案件紀錄表（警卷第28頁） ⑥新北市政府警察局海山分局海山派出所受理刑事案件報案三聯單（警卷第29頁）    苑證恩犯三人以上共同詐欺取財罪，處有期徒刑壹年肆月。扣案如附表二所示之行動電話壹支沒收之。 3 告訴人 薛淑華 109月12月10日13時52分許 42萬元 詐欺集團成年成員於109年12月10日11時許先致電許淑華，佯為薛淑華之孫女稱：欲借款云云，薛淑華因而陷於錯誤，依對方指示於左列時間，匯款左列金額至國泰世華帳戶。 苑證恩於109年12月10日時15時38分許，在臺南市○○區○○路000號之國泰世華銀行新營分行臨櫃提領42萬元。 ①臺灣中小企業銀行萬華分行110年6月9日萬華字第1108003124號函（偵卷第65頁） ②臺灣中小企業銀行匯款申請書（偵卷第67頁） ③內政部警政署反詐騙諮詢專線記錄表（偵卷第75頁） ④臺北市政府警察局萬華分局莒光派出所受理詐騙帳戶通報警示簡便格式表（偵卷第79頁） ⑤金融機構聯防機制通報單（偵卷第83頁） ⑥臺灣中小企業銀行匯款申請書（偵卷第85頁） ⑦臺北市政府警察局萬華分局莒光派出所受理各類案件紀錄表（偵卷第95頁） ⑧臺北市政府警察局萬華分局莒光派出所受（處）理案件證明單（偵卷第97頁）　 苑證恩犯三人以上共同詐欺取財罪，處有期徒刑壹年肆月。扣案如附表二所示之行動電話壹支沒收之。 
附表二
扣案物品 數量 備註 蘋果行動電話 1支 ①IMEI碼：000000000000000、000000000000000。 ②苑證恩所有。